【裁判字號】    95,上訴,244
【裁判日期】    950607
【裁判案由】    強盜等
【裁判全文】
臺灣高等法院刑事判決                 95年度上訴字第244號
    上  訴  人
    即  被  告  甲○○
    指定辯護人  本院公設辯護人  丙○○
上列上訴人因強盜案件，不服臺灣板橋地方法院94度訴緝字第
149號，中華民國94年12月12日第一審判決（起訴案號：臺灣板
橋地方法院檢察署93年度偵字第495號），提起上訴，本院判決
如下：
    主  文
上訴駁回。
    事  實
一、甲○○於民國（下同）92年中某日，在臺北縣三峽鎮○○路
    ○段307號前，臨時起意圖為自己不法之所有之犯意，竊取吳
    承洲（原名吳忠信，經檢察官另為不起訴處分）所有、牌照
    號碼HPV─717號重型機車壹部，得手後留供己用；92年8月7
    日上午10時40分許，甲○○騎乘該機車，在臺北縣樹林市○
    ○路○段129號前，另起意圖為自己不法之所有之犯意，趁乙
    ○○不備之際，從後下手掠取其置於所騎腳踏車前車籃內皮
    包1只得手，乙○○見狀高呼並自後抱住甲○○予以逮捕，
    甲○○為脫免逮捕，繼續騎乘機車拖乙○○前行，並與乙○
    ○拉扯，對乙○○施強暴，致乙○○膝蓋受傷，就醫縫合數
    針（傷害部份，未據告訴）。適有路人凌元重駕駛自小客車
    搭載卓漢杰在旁目擊，遂駕車阻撞甲○○所騎機車使人車倒
    地。甲○○則拋下皮包棄機車逃入路旁田中，並延續脫免逮
    捕犯意，取下所戴安全帽毆擊在後追捕之卓漢杰，接續對卓
    漢杰施強暴，終得逃逸。經警扣得告甲○○所有供其施強暴
    用之安全帽後，採指紋送鑑驗始知上情。
二、案經臺北縣政府警察局樹林分局報告臺灣板橋地方法院檢察
    署檢察官偵查起訴。
    理  由
一、證據能力之說明：
（一）按被告以外之人於審判外之言詞或書面陳述，除法律有規
      定者外，不得作為證據；被告以外之人於偵查中向檢察官
      所為之陳述，除顯有不可信之情況者外，得作為證據。刑
      事訴訟法第159條第1項、第159條之1第2項分別定有明文
      。
（二）證人王彰輝、吳承洲、乙○○、凌元重、卓漢杰之警詢筆
      錄，均屬被告以外之人於審判外之言詞陳述，且亦不符刑
      法第59條之5例外有證據能力之規定，故上開證人王彰輝
      等之警詢筆錄，依法自無證據能力。
（三）證人吳承洲、蘇映甄、乙○○、凌元重、卓漢杰之偵訊筆
      錄，固均屬被告以外之人於審判外之言詞陳述，惟證人王
      彰輝、吳承洲、乙○○、凌元重、卓漢杰於偵查中所為之
      陳述，並無顯有不可信之情況，是上開證人吳承洲等之偵
      訊筆錄，依法自有證據能力。
二、原審訊據上訴人即被告甲○○坦承於事實欄所示時、地，臨
    時起意竊取吳承洲所有、牌照號碼HPV─717號重型機車1部
    得手；並於事實欄所示時、地，趁被害人乙○○不注意時，
    奪取乙○○放在腳踏車前籃內皮包1只，於取得皮包後，遭
    凌元重駕駛自小客車碰撞後跌入田中，隨即逃逸等情不諱，
    惟矢口否認有何準強盜犯行，辯稱：被害人乙○○並未曾自
    後抱住伊，伊亦不曾與乙○○發生拉扯，伊也沒有為脫免逮
    捕而取下所戴安全帽毆擊在後追捕之卓漢杰云云。
三、經查：
（一）竊盜部份：
    1.關於事實欄所示竊盜之犯罪事實，業據被告於原審審理期
      日自白不諱，核與證人吳承洲、蘇映甄於偵訊時結證情節
      （參見93年度偵字第495號卷第39頁背面至第42頁），互
      核相符，復有車籍作業系統--查詢認可資料一紙足佐，堪
      認被告自白情節，與事實相符，足為認定其竊盜犯罪事實
      之依據。
    2.被告前於92年間，因竊盜案（臺灣板橋地方法院檢察署
      92年度偵字第5875號），經原審判處有期徒刑3月，如易
      科罰金，以300元折算1日確定。92年間，因竊盜案（臺
      灣板橋地方法院檢察署92年度偵字第15527號〕，經原審
      判處有期徒刑4月，如易科罰金，以300元折算1日確定。
      此有本院被告前案紀錄表、原審92年度簡字第882號刑事
      簡易判決繕本、93年度簡上字第47號刑事判決繕本在卷足
      參。執之被告於原審所稱：「本案是臨時起意。是當天上
      午10時許，看到該機車停於路邊，臨時起意，才偷取。與
      其餘案件無關。」，足認事實欄所示竊盜犯行，被告係『
      臨時起意』非基於與確定判決同一之概括犯意為之，非確
      定判決效力所及，自應依法論科。
    3.本件被告竊盜犯罪事證明確，其犯行堪予認定。
（二）準強盜部份：
    1.事實欄所示準強盜之犯罪事實，業據被告自白於事實欄所
      示時、地，趁被害人乙○○不注意時，奪取乙○○放在腳
      踏車前籃內皮包1只。於取得皮包後，遭凌元重駕駛自小
      客車碰撞後跌入田中，隨即逃逸等情。證人乙○○於偵訊
      時結證：「我當時騎腳踏車，我的皮包放在腳踏車的籃子
      裡，搶嫌就把我的皮包拿走，我見狀就跳到他〔搶嫌〕車
      上，從背後抓住他〔搶嫌〕，他〔搶嫌〕邊騎邊與我拉扯
      ，其他貳位證人〔指證人卓漢杰、凌元重〕見狀，便以小
      客車撞上來，我和搶嫌便倒在路旁，搶嫌便往田裡跑，他
      〔搶嫌〕看到有人追他，便取下頭上安全帽往其中一證人
      丟去。．．．」、「我自己膝蓋也受傷，縫了好幾針。」
      （見93年度偵字第495號卷第49頁背面〕。證人卓漢杰於
      偵訊時結證：「當時凌元重載我，我看到邱〔指乙○○〕
      騎腳踏車，搶嫌搶邱之皮包，邱跳到車上被拖行，我叫凌
      開車撞上去，搶嫌車倒後，有翻了一圈，．．．，後來搶
      嫌往田裡跑，我追上去，他〔搶嫌〕取下安全帽要打我，
      我閃開，安全帽掉在附近，... 」（見同上卷第50頁正面
      ）。證人凌元重於偵訊時結證：「當天我開車載卓，是卓
      看到，他〔卓漢杰〕叫我撞上去，我先用嗶的，然後撞上
      去，我只看到搶嫌之背影、戴安全帽，... 」（參同上卷
      第50頁背面），互核相符，復有內政部警政署刑事警察局
      92年8月8日刑紋字第0920151425號指紋鑑驗書足佐（附92
      年度核退字第990號卷第7頁、第8頁〕
    2.被告既自白於事實欄所示時、地，趁被害人乙○○不注意
      時，奪取乙○○放在腳踏車前籃內皮包1只，於取得皮包
      後，遭凌元重駕駛自小客車碰撞後跌入田中，隨即逃逸，
      復有前列事證足佐，據此斟之，證人乙○○、卓漢杰、凌
      元重所證之『搶嫌』自係被告甲○○；被告於案發之際戴
      安全帽，嗣持安全帽毆擊在後追捕之卓漢杰，業據證人乙
      ○○、卓漢杰、凌元重結證如前，堪認扣案安全帽，即係
      被告於案發之際所戴，據此，上列內政部警政署刑事警察
      局92年8月8日刑紋字第0920151425號指紋鑑驗書鑑驗之被
      告指紋，應係案發之際留存現場跡證之一。另證人乙○○
      結證：「．．．我見狀就跳到他〔搶嫌〕車上，從背後『
      抓住』他〔搶嫌〕，．．」，其真意在逮捕被告；另供述
      ：「他〔搶嫌〕邊騎邊與我拉扯，．．」、「我自己膝蓋
      也受傷，縫了好幾針。」，亦見被告為脫免逮捕，對乙○
      ○施強暴。而被告取下所戴安全帽毆擊在後追捕之卓漢杰
      之事實，業據證人乙○○、卓漢杰、凌元重結證如前，復
      有內政部警政署刑事警察局92年8月8日刑紋字第09201514
      25號指紋鑑驗書鑑驗書足佐，亦見被告確曾對卓漢杰施強
      暴。
    3.關於被告爭執否認部份：
    查被告聲明之證人凌元重於原審結證意旨略以：案發當時
      ，見乙○○已抱住被告，被告還是騎機車前行，「被告騎
      機車行進中，乙○○是摟住被告，乙○○雙腳懸空。這樣
      的情形騎了多遠我不知道。我撞倒被告後，被告與乙○○
      才鬆開。」（參見原審審判筆錄第4頁、第6頁〕；證人卓
      漢杰於原審結證略以：「當時是我們在機車後面，看到機
      車靠近腳踏車，我以為他們二人認識。突然被告伸手拿乙
      ○○菜籃內的皮包，當時兩車都在進行中。」、「乙○○
      馬上撲上去，抱住被告脖子。」，乙○○抓住被告脖子時
      ，機車是在行進中，繼續前行約30公尺（參見原審審判筆
      錄第7頁、第9頁〕，二者互核相符，自可採信；所證意旨
      ，與於偵訊時結證意旨同，均直指被告對乙○○施強暴。
      據上列證言，不足以為有利於被告之論據；被告爭執否認
      被害人乙○○曾自後抱住被告，亦不曾與乙○○發生拉扯
      等情，為犯後飾卸之詞，不足採信。
    又證人凌元重於原審結證意旨略以：案發之際，被告頭戴
      安全帽（參見原審審判筆錄第4頁）、伊開車撞倒被告，
      嗣卓漢杰打開車門去抓、去追〔追捕〕被告（同上筆錄第
      5頁）；證人卓漢杰於原審結證略以：案發之際，被告戴
      安全帽，被告遭撞倒後，往旁邊跑走（同上筆錄第7頁）
      ，被告原戴安全帽逃跑，在跑到田中前，伊快追到被告、
      快抓到被告，但被告脫下安全帽丟向伊，伊認被告很可惡
      ，想抓〔逮捕〕被告（同上筆錄第8頁），伊一直跟在被
      告後面，直至兩人距離最近時，被告執安全帽丟向伊（同
      上筆錄第9頁〕，被告有聽到腳步聲，快被追到了，被告
      才摘下安全帽往後丟（同上筆錄第10頁），若伊未躲開，
      將遭安全帽擊中（同上筆錄第10頁）。二者互核亦相符復
      與其等於偵訊時結證意旨同，均直指被告對卓漢杰施強暴
      。據上列證言，不足以為有利於被告之論據；被告爭執否
      認為脫免逮捕而取下所戴安全帽毆擊在後追捕之卓漢杰云
      云，不足採信。
    4.本件被告準強盜犯罪事證明確，其犯行堪予認定。
四、核被告所為，係犯刑法第302條第1項之普通竊盜罪、同法第
    329條之準強盜罪。其以單一之準強盜犯意接續對乙○○、
    卓漢杰施強暴，有同種想像競合之關係，仍從一重之準強盜
    罪處斷；所犯普通竊盜、準強盜二罪，犯意各別，構成要件
    互殊，應分論併罰。本件被告非以犯竊盜罪為所行準強盜罪
    之方法，準強盜罪復非竊盜罪之當然結果，難認上二罪有何
    方法結果之牽連關係，起訴書認係牽連關係，尚有未洽，併
    予敘明。
五、原審以被告罪證明確，適用刑事訴訟法第299條第1項前段，
    刑法第55條、第302條第1項、第329條、第328條第1項、第
    38條第1項第2款、第51條第5款，罰金罰鍰提高標準條例第
    1條前段，審酌被告犯罪之動機、目的、手段、所致之損害
    ，暨犯罪後態度等一切情狀，就竊盜部分，判處被告有期徒
    刑6月；就準強盜部分，判處被告有期徒刑5年6月，並定其
    應執行有期徒刑5年10月。復敘明扣案安全帽1頂，為被告所
    有供其犯本罪所用之物，併依法諭知沒收。其認事、用法均
    無不合，量刑亦屬適當，被告上訴意旨否認犯行，指摘原判
    決不當，為無理由，應予駁回。
六、被告經合法傳喚，無正當理由不到庭，爰不待其陳述，逕行
    判決，併予敘明。
據上論斷，應依刑事訴訟法第368條、第371條，判決如主文。
本案經檢察官沈明彥到庭執行職務。
中    華    民    國    95    年    6     月    7     日
                  刑事第八庭審判長法  官  鄭文肅
                                  法  官  江國華
                                  法  官  楊炳禎
以上正本證明與原本無異。
如不服本判決，應於收受送達後10日內向本院提出上訴書狀，其
未敘述上訴之理由者並得於提起上訴後10日內向本院補提理由書
（均須按他造當事人之人數附繕本）。
                                  書記官  廖素花
中    華    民    國    95    年    6     月    8     日
附錄：本案論罪科刑法條全文
刑法第三百二十條：
意圖為自己或第三人不法之所有，而竊取他人之動產者，為竊盜
罪，處五年以下有期徒刑、拘役或五百元以下罰金。
意圖為自己或第三人不法之利益，而竊佔他人之不動產者，依前
項之規定處斷。
前二項之未遂犯罰之。
刑法第三百二十九條：
竊盜或搶奪，因防護贓物、脫免逮捕或湮滅罪證，而當場施以強
暴脅迫者，以強盜論。
刑法第三百二十八條：
意圖為自己或第三人不法之所有，以強暴、脅迫、藥劑、催眠術
或他法，至使不能抗拒，而取他人之物或使其交付者，為強盜罪
，處五年以上有期徒刑。
以前項方法得財產上不法之利益或使第三人得之者，亦同。
犯強盜罪因而致人於死者，處死刑、無期徒刑或十年以上有期徒
刑；致重傷者，處無期徒刑或七年以上有期徒刑。
第一項及第二項之未遂犯罰之。
預備犯強盜罪者，處一年以下有期徒刑、拘役或三千元以下罰金
。


司法院資訊處製作；財團法人民間司法改革基金會備份。
